【裁判字號】    95,交易,40
【裁判日期】    950613
【裁判案由】    過失傷害
【裁判全文】
臺灣彰化地方法院刑事判決    九十五年度交易字第四０號
    公  訴  人  臺灣彰化地方法院檢察署檢察官
    被      告  甲○○
上列被告因過失傷害案件，經檢察官聲請以簡易判決處刑（九十
五年度偵字第三八三號），本院彰化簡易庭認不得逕以簡易判決
處刑，簽移由刑事庭改依通常程序審理（九十五年度彰交簡字第
六二號），本院判決如下：
    主    文
甲○○因過失傷害人，處拘役貳拾日，如易科罰金，以佰元折
算壹日。
    犯罪事實
一、甲○○於民國九十四年五月七日九時五分許，駕駛車牌號碼
    ＱＢ─五六七０號自用小客車，沿彰化縣彰化市○○路○段
    五０八巷由南往北方向行駛，欲左轉進入同縣市○○路○段
    北向內線快車道之際，本應注意汽車行駛時，應注意車前狀
    況，隨時採取必要之安全措施，而當時天候雖雨，但有日間
    自然光線、且柏油路面亦無缺陷及障礙物、視距良好，又無
    其他不能注意之情事，竟於左轉時疏未注意車前狀況並隨時
    採取煞停之安全措施以避免危險之發生；適有在左前方正自
    北向南橫越該彰南路之行人乙○○○，原應注意行人應在劃
    設之行人穿越道行走，亦疏於注意而橫越馬路行走至快車道
    上，致甲○○所駕駛之上開車輛左轉後，左照後鏡擦撞乙○
    ○○身體，乙○○○因此倒地，受有左側脛骨平台骨折、頭
    部受傷併顏面撕裂傷約一公分及左眼瞼腫脹等傷害。經人報
    案後，甲○○於彰化縣警察局快官派出所警員郭俊雄到場處
    理時，當場承認為肇事人，陳述事故經過而自首接受裁判。
二、案經乙○○○訴請臺灣彰化地方法院檢察署檢察官偵查起訴
    後，聲請以簡易判決處刑，本院認應適用通常程序審理。
    理    由
一、訊據被告甲○○固坦承有於前揭時、地，因左轉，所駕駛車
    輛左照後鏡與告訴人乙○○○身體發生碰撞而彎折，告訴人
    因此倒地，受有上開傷害之事實；惟矢口否認有何過失傷害
    之犯行，辯稱：那天雨下很大，又有霧，其要左轉時有看車
    輛前方、旁邊，都沒有人後才轉彎，車頭已經左轉完成，因
    告訴人沒有走行人穿越道才會與其車輛發生碰撞，是告訴人
    撞其，不是其撞告訴人，且分隔島前面路燈會擋住視線，其
    並無過失云云。經查：
  (一)本案車禍發生時，告訴人係自北往南橫越彰南路五段，未走
    行人穿越道乙情，業據告訴人於偵查中自承：「（你為何不
    行走行人穿越道？《提示照片》）當時號誌燈是綠燈，我沒
    有走斑馬線，當時是下雨天，當時我沒有看到該車從左側駛
    來，‧‧‧」等語在卷（見臺灣彰化地方法院檢察署九十四
    年度交查字第四九一號卷第八頁）；再細觀卷附現場照片、
    道路交通事故現場圖，告訴人確係面朝南方跌坐於內線快車
    道上，所持雨傘、水果亦散落於內線快車道，均距伊左側之
    行人穿越道有相當距離，堪信告訴人於事發之際，確實未行
    走於行人穿越道而與被告所駕車輛發生碰撞無訛。
  (二)按汽車行駛時，駕駛人應注意車前狀況，並隨時採取必要之
    安全措施，道路交通安全規則第九十四條第三項定有明文。
    再者，交通事故多為意外事故，係過失犯，被告應否負刑事
    責任，應以被告是否按其情節應注意，並能注意，而不注意
    ，致引起構成要件該當之結果者為要件；因之，被告於交通
    個案中是否成立肇事責任，並不以「誰撞誰」為唯一判斷標
    準，而係就具體個案中，駕駛人有否應注意之義務，能注意
    ，卻疏未注意，作為認定有無過失之依據。又交通法規所稱
    「注意車前狀況」，指駕駛人就其注意力所及之情況下，對
    於車前已存在或可能存在事物應予注意，以便採取適當之反
    應措施而言，是駕駛人有否注意車前狀況，應建立在行車當
    時之時間、空間等一切狀況下進行綜合判斷。查本案車禍當
    時雖下雨，惟有日間自然光線、且柏油路面亦無缺陷及障礙
    物、視距尚屬良好，此有道路交通事故調查報告表(一)附卷足
    稽，應認客觀環境並無不能注意之情事，而告訴人固有上開
    未行走於行人穿越道之過失，然依被告所供，其既於肇事前
    在交岔路口緩慢左轉前行，足信被告有充分時間觀察左右、
    前方人車動向，及採取必要之安全措施，乃被告竟謂自己毫
    未察知告訴人在快車道上，可見被告於左轉之際注意力均集
    中在右側及前方車輛，而對於行走於左側前方之告訴人則未
    及留意，在未發現告訴人行至快車道之情形下，左轉後仍繼
    續向前行駛，因而撞擊告訴人，並旋右偏停跨於外線車道、
    機車道上，此觀道路交通事故現場圖、現場照片八幀甚明，
    顯見被告當時確實疏未注意車前狀況及採取必要之安全措施
    而肇事。至被告另稱分隔島前面路燈會阻礙視線一節縱若屬
    實，惟被告如已仔細察看、注意左方有否人車，當不致對斯
    時位於其左側之告訴人毫無所悉，是被告此部分辯解，亦無
    可採。準此，本案被告依當時情形，並無不能注意之情事，
    其駕駛車輛，應注意、能注意，竟疏未注意車輛行駛中隨時
    可能碰撞行人以提高警覺，而違反上開注意義務，致與告訴
    人發生擦撞，自有過失。況本案經送請臺灣省彰化縣區車輛
    行車事故鑑定委員會鑑定結果，亦同此認定，認「乙○○○
    穿越道路不當，為肇事主因。甲○○駕駛自小客車未注意車
    前狀況，為肇事次因」，有該委員會九十四年十二月二十六
    日彰鑑字第０九四五六０四０八一號函覆之鑑定意見書在卷
    可參，益證被告駕車行為確有過失。
  (三)此外，並有道路交通事故調查報告表(二)、彰化縣警察局道路
    交通事故談話紀錄表、財團法人彰化基督教醫院診斷書各一
    份存卷得佐，足見告訴人前開傷害，確係因被告欲自同縣市
    ○○路○段五０八巷左轉進入彰南路五段北向內線快車道時
    ，未注意車前狀況，並隨時採取必要之安全措施所致。雖告
    訴人橫越該彰南路，而未行走於行人穿越道，同為本案車禍
    發生之肇事原因，亦有過失，然並不能因此解免被告過失傷
    害之責任，被告尚不能單憑告訴人未走行人穿越道之事由，
    冀圖卸責。而被告過失駕駛行為直接造成告訴人受有如事實
    欄所示之傷害，有卷附財團法人彰化基督教醫院診斷書一份
    可憑，二者間顯具有相當因果關係。綜上，本案事證明確，
    被告過失傷害犯行堪以認定。
二、核被告所為，係犯刑法第二百八十四條第一項前段之普通過
    失傷害罪。被告於肇事後，在有偵查犯罪權限之機關知悉其
    犯罪前，主動向到場處理事故員警表明係肇事者，並接受偵
    訊之事實，有卷附彰化縣警察局道路交通事故肇事人自首情
    形紀錄表得憑，為對於未發覺之犯罪自首而接受裁判，應依
    刑法第六十二條前段之規定，減輕其刑。又道路交通管理處
    罰條例第八十六條第二項規定「汽車駕駛人在快車道依規定
    駕車行駛，因行人或慢車不依規定擅自進入快車道，而致人
    受傷或死亡，依法應負刑事責任者，減輕其刑。」，本件被
    告僅單純疏未注意車前狀況，並無其他違規疏失情事，其在
    快車道撞及不依規定擅自進入快車道之行人即告訴人，自應
    依該規定遞減輕之。爰審酌告訴人不當穿越道路為肇事主要
    原因，被告居於肇事次因，事故位置在快車道，告訴人所受
    傷勢，而被告雖有和解之意，然迄未與告訴人達成民事賠償
    協議，以及其犯罪後仍否認應負部分過失責任之態度等一切
    情狀，量處如主文所示之刑，並諭知易科罰金之折算標準，
    以資懲儆。
據上論斷，應依刑事訴訟法第四百五十二條、第二百九十九條第
一項前段，刑法第二百八十四條第一項前段、第六十二條前段、
第四十一條第一項前段，道路交通管理處罰條例第八十六條第二
項，罰金罰鍰提高標準條例第一條前段、第二條，判決如主文。
本案經檢察官鮑慧忠到庭執行職務。
中    華    民    國    九十五  年    六    月  十三  日
                        交通法庭
                            審判長法官  周  淡  怡
                            法      官  吳  永  梁
                            法      官  周  莉  菁
以上正本證明與原本無異。
如不服本判決，應於判決送達後十日內向本院提出上訴狀（須附
繕本），上訴於臺灣高等法院臺中分院。
中    華    民    國    九十五  年    六    月  十三  日
                            書記官  黃  當  易
附錄本判決論罪科刑法條：
刑法第二百八十四條第一項
因過失傷害人者，處六月以下有期徒刑、拘役或五百元以下罰金
，致重傷者，處一年以下有期徒刑、拘役或五百元以下罰金。


司法院資訊處製作；財團法人民間司法改革基金會備份。
